【裁判字號】    95,交上易,95
【裁判日期】    951229
【裁判案由】    過失傷害等
【裁判全文】
臺灣高等法院高雄分院刑事判決        95年度交上易字第95號
上  訴  人  臺灣屏東地方法院檢察署檢察官
上  訴  人
即  被  告  乙○○
上列上訴人因被告過失傷害等案件，不服中華民國95年8 月22日
第一審判決（起訴案號：臺灣屏東地方法院檢察署95年度偵字第
2701號），提起上訴，本院判決如下：
    主  文
原判決撤銷。
乙○○服用酒類，不能安全駕駛動力交通工具而駕駛，處拘役伍
拾日，如易科罰金，以銀元參佰元即新台幣玖佰元折算壹日；又
因過失致重傷，處有期徒刑陸月，如易科罰金，以銀元參佰元即
新台幣玖佰元折算壹日。
    事  實
一、乙○○於民國95年1月13日晚間7時許，在屏東市大洲里三塊
    厝附近之大廟飲酒，迄同日晚間7 時40分許，在酒後已不能
    安全駕駛動力交通工具之情形下，竟仍駕駛車牌號碼F5-658
    7 號自用小客車上路，沿屏東縣新埤鄉○○村○○路由北往
    南方向行駛，於同日晚間9時5分許，行經新華路新埤國小前
    時，理應注意汽車駕駛人飲用酒類後其吐氣所含酒精濃度超
    過0.25MG/L不得駕車，以及駕駛自小客車應注意車前狀況且
    不得任意駛入對向車道，且汽車行駛時，駕駛人應注意車前
    狀況，並隨時採取必要之安全措施，而依當時夜間有照明，
    天候晴，路面無缺陷，道路無障礙物，視距良好，並無不能
    注意之情形，竟仍疏未注意而貿然駛入對向車道，而以其自
    小客車前方車頭撞擊當時對向沿屏東縣新埤鄉○○村○○路
    由南往北方向行駛，由甲○○所騎乘之車牌號碼XWN-753 號
    重型機車，致甲○○人車倒地，該機車倒地滑行再撞擊由郭
    文彬所駕駛車號YR-3379 號自小客車之左後車門，致甲○○
    受有顱內出血、休克、多處骨折、血胸、脊髓損傷併兩下肢
    癱瘓、多重性骨折術後（骨盆、右側股骨、左側肱骨、右側
    脛骨）、第十二胸椎移位性骨折術後等傷害，造成兩下肢毀
    敗之重傷害程度。乙○○肇事後，於有偵查犯罪職權之公務
    員發覺前，向到場處理之警員坦承肇事並接受裁判，經警對
    乙○○施以呼氣酒精濃度測試，發覺其酒精濃度值為0.60MG
    /L，始查知上情。（甲○○所涉公共危險罪部分已另由檢察
    官為緩起訴處分）
二、案經甲○○訴由屏東縣警察局潮州分局報告臺灣屏東地方法
    院檢察署檢察官偵查起訴。
    理  由
壹、證據能力部分：
    一、本件被告乙○○所犯係死刑、無期徒刑、最輕本刑為3
        年以上有期徒刑以外之罪，已經被告就被訴事實為有罪
        之陳述，經本院聽取當事人之意見後，依刑事訴訟法第
        273 條之1 第1 項之規定，裁定進行簡式審判程序。
    二、本件卷內之人證、物證、書證等證據，依同法第273 條
        之2 規定，不受第159 條第1 項關於傳聞法則規定之限
        制，依法均有證據能力，合先敘明。
貳、實體部分：
一、上開犯罪事實，業據被告乙○○於原審及本院審理時均坦承
    不諱，核與告訴人甲○○於警偵訊中指述及證人郭文彬於警
    偵訊中證述之情節相符，並有道路交通事故現場圖、道路交
    通事故調查報告表（一）、（二）各1 份；現場照片22幀；
    告訴人甲○○之財團法人屏東基督教醫院95年1 月14日診斷
    證明書、高雄醫學大學附設中和紀念醫院95年4 月5 日、95
    年11月21日診斷證明書、告訴人甲○○中華民國身心障礙手
    冊各1 紙在卷可稽。而按汽車交會時，會車相互之間隔不得
    少於半公尺；又汽車行駛時，駕駛人應注意車前狀況，並隨
    時採取必要之安全措施，道路交通安全規則第100 條第5 款
    、第94條第3 項分別定有明文，被告駕車自應注意上述道路
    交通安全規定。而參以卷附道路交通事故調查報告表（一）
    之記載，當時夜間有照明，天候晴，柏油路面，路面無缺陷
    ，無障礙物，視距良好等路況，依當時情形，被告並無不能
    注意之情事，竟疏未注意及此，貿然前行因而肇事，致告訴
    人甲○○受有前開傷害，被告自應負過失責任。本件被告之
    過失行為與告訴人甲○○上開顱內出血、休克、多處骨折、
    血胸、脊髓損傷併兩下肢癱瘓、多重性骨折術後（骨盆、右
    側股骨、左側肱骨、右側脛骨）、第十二胸椎移位性骨折術
    後等傷害間，具有相當因果關係。又告訴人甲○○因本件事
    故致脊髓損傷併兩下肢癱瘓，業已領得障礙類別「肢」極重
    度之中華民國身心障礙手冊，有高雄醫學大學附設中和紀念
    醫院95年4 月5 日、95年11月21日診斷證明書、告訴人甲○
    ○中華民國身心障礙手冊各1 紙在卷可稽，則告訴人甲○○
    之兩下肢顯已達毀敗之重傷害程度無訛。本件事證明確，被
    告之上開犯行應堪以認定。
二、核被告所為，係犯刑法第185 條之3 之服用酒類不能安全駕
    駛動力交通工具而駕駛罪及同法第284 條第1 項後段之過失
    致重傷罪，公訴人認被告係犯同法第284 條第1 項前段之過
    失傷害罪，尚有未洽，惟其基本犯罪事實同一，自應變更起
    訴法條。被告酒醉駕車，因而致人受傷，就過失致重傷部分
    ，應依道路交通管理處罰條例第86條第1 項之規定加重其刑
    。又被告於肇事後在有偵查犯罪職權之公務員查知其為犯人
    前，主動向到場處理之屏東縣警察局潮州分局警員承認其為
    肇事者而接受裁判等情，有屏東縣警察局潮州小隊道路交通
    事故肇事人自首情形紀錄表1 紙在卷可佐，核與自首要件相
    符，就過失致重傷部分，應依修正前刑法第62條前段之規定
    減輕其刑，其過失致重傷部分同時有加重及減輕之事由，應
    依法先加後減之。被告所犯前開二罪間，犯意各別，行為互
    殊，應予分論併罰。查本件被告行為後，刑法業於94年2 月
    2 日修正公布，於95年7 月1 日生效施行，有關自首減刑之
    規定，修正後刑法第62條規定：「對於未發覺之罪自首而受
    裁判者，得減輕其刑。但有特別規定者，依其規定」；而修
    正前刑法第62條原規定：「對於未發覺之罪自首而受裁判者
    ，減輕其刑。但有特別規定者，依其規定。」則修正後刑法
    第62條，將原自首為必減輕其刑之規定，修為得減輕其刑，
    雖性質上屬刑罰裁量之事項，惟既影響行為人之刑罰法律效
    果，應屬法律變更之範疇，而有刑法第2 條第1 項之適用，
    經比較新舊法，以舊法即行為時「必減」之規定對行為人較
    為有利，應適用舊法（行為時）自首之規定，附此敘明。
三、原審據以論處被告罪刑，固非無見；惟查：（一）原審認被
    告係犯刑法第284 條第1 項前段之過失傷害罪，尚有未洽；
    （二）原審據上論斷欄，引用修正前刑法第185 條之3 條文
    ，亦有未合。被告上訴意旨認原審量刑過重，指摘原判決不
    當，雖無理由；惟檢察官上訴意旨認被告應成立過失致重傷
    罪，原審量刑過輕，指摘原判決不當，為有理由，自應由本
    院將原判決撤銷改判。審酌被明知酒精成分對人之意識能力
    具有不良影響，酒後駕車對一般往來之公眾及駕駛人自身皆
    具有高度危險性，既漠視自己安危，尤枉顧公眾安全，且因
    而肇事，迄今尚未與告訴人甲○○達成和解，告訴人所受傷
    害之程度非輕，惟念其素行良好，並無前科記錄，有台灣高
    等法院被告前案紀錄表1 份可按，犯罪後坦承犯行，頗有悔
    意，家中尚有2 幼子及患有妄想型精神分裂症之父親需撫養
    ，有戶口名簿及診斷證明書各1 紙在卷可憑等一切情狀，就
    其所犯2 罪分別量處如主文所示之刑，並均諭知如易科罰金
    ，以銀元300 元即新台幣900 元折算1 日，又有關易科罰金
    之規定，被告行為時之刑法第41條第1 項前段規定：「犯最
    重本刑為5 年以下有期徒刑以下之刑之罪，而受6 個月以下
    有期徒刑或拘役之宣告，因身體、教育、職業、家庭之關係
    或其他正當事由，執行顯有困難者，得以1 元以上3 元以下
    折算1 日，易科罰金。」又被告行為時之易科罰金折算標準
    ，修正前罰金罰鍰提高標準條例第2 條前段（現已刪除）規
    定，就其原定數額提高為10 0倍折算1 日，則被告行為時之
    易科罰金折算標準，應以銀元300 元折算1 日，經折算為新
    台幣後，應以新台幣900 元折算為1 日；惟95年7 月1 日修
    正公布生效施行之刑法第41 條 第1 項前段則規定：「犯最
    重本刑為5 年以下有期徒刑以下之刑之罪，而受6 個月以下
    有期徒刑或拘役之宣告者，得以新台幣1 千元、2 千元或3
    千元折算1 日，易科罰金。」比較修正前後之易科罰金折算
    標準，以95年7 月1 日修正公布生效施行前之規定，較有利
    於受刑人，則應依刑法第2 條第1 項前段規定，適用修正前
    刑法第41條第1 項前段規定，定其折算標準。
據上論結，應依刑事訴訟法第369 條第1 項前段、第364 條、第
299 條第1 項前段、第300 條、第273 條之1 第1 項，刑法第2
條第1 項前段、刑法第185 條之3 、第284 條第1 項後段、修正
前第62條前段、修正前第41條第1 項前段，道路交通管理處罰條
例第86條第1 項，罰金罰鍰提高標準條例第1 條前段、修正前罰
金罰鍰提高標準條例第2 條，現行法規所定貨幣單位折算新台幣
條例第2 條，判決如主文。
本案經檢察官陳新慶到庭執行職務。
中    華    民    國    95    年    12    月    29    日
                  刑事第五庭    審判長法  官  曾永宗
                                      法  官  王伯文
                                      法  官  陳  箐
以上正本證明與原本無異。
不得上訴。
中    華    民    國    95    年    12    月    29    日
                                      書記官  魏文常
附錄本件判決論罪科刑法條：
中華民國刑法第284 條
（過失傷害罪）
因過失傷害人者，處6 月以下有期徒刑、拘役或5 百元以下罰金
，致重傷者，處1 年以下有期徒刑、拘役或5 百元以下罰金。從
事業務之人，因業務上之過失傷害人者，處1 年以下有期徒刑、
拘役或1 千元以下罰金，致重傷者，處3 年以下有期徒刑、拘役
或2 千元以下罰金。


司法院資訊處製作；財團法人民間司法改革基金會備份。
